【裁判字號】    89,上易,3856
【裁判日期】    890918
【裁判案由】    偽造文書
【裁判全文】
臺灣高等法院刑事判決                          八十九年度上易字第三八五六號
    上  訴  人  臺灣板橋地方法院檢察署檢察官
    被      告  乙○○
右上訴人因被告偽造文書案件，不服臺灣板橋地方法院八十九年度易字第三一一七號
，中華民國八十九年九月十八日第一審判決（起訴案號：臺灣板橋地方法院檢察署八
十九年度偵字第九○八三號）提起上訴，本院判決如左：
    主  文
上訴駁回。
    事  實
一、乙○○曾於民國（下同）八十八年八月三十日因傷害案件，經臺灣板橋地方法院
    判處有期徒刑二月確定，同年九月十六日易科罰金執行完畢。緣乙○○之父鍾阿
    漢於八十六年間患有腦血管病變合併老人失智病，致無法處理自己之事務，其母
    鍾林賢生前（已於八十七年三月十一日死亡）將鍾阿漢所有坐落臺北縣樹林鎮○
    ○○段四八三－六、四八五－四、四八五－七、四八六－一、五八五－二、五八
    六、五八七－二、五八九－一、五八九－三、六九六－三○、六九七－一一號土
    地，及同段三八號建物之所有權狀，委由乙○○之妹甲○○保管，該等權狀並未
    遺失，乙○○曾於八十八年二、三月間以存證信函通知甲○○交付上開所有權狀
    ，未獲置理，乙○○乃向臺灣板橋地方法院聲請宣告鍾阿漢禁治產，經臺灣板橋
    地方法院於八十八年八月二十日以八十八年度禁字第六一號裁定宣告鍾阿漢為禁
    治產人，並由乙○○任其監護人，乙○○明知其父鍾阿漢所有前開權狀並未遺失
    ，竟於八十八年九月二十九日，以其父監護人之身分，及該等權狀業已遺失為由
    ，向臺北縣樹林地政事務所申請補發權狀，使該地政事務所之承辦人員將此不實
    事項登載於職務上所掌之土地及建物登記簿謄本等公文書上，並補發前述權狀予
    乙○○，足以生損害於所有權人鍾阿漢（原審誤書為乙○○），及地政機關對不
    動產登記管理之正確性。
二、案經甲○○訴請臺灣板橋地方法院檢察署檢察官偵查起訴。
    理  由
一、訊據被告乙○○矢口否認有使公務員登載不實之犯行，仍辯稱：其並不知前述權
    狀係由甲○○保管，雖其曾寄發存證信函予甲○○，囑伊交付權狀，然亦僅係猜
    測權狀是否在甲○○處，其仍不知權狀確係由甲○○持有，其亦曾向母舅、叔叔
    、其他妹妹詢問權狀之下落，並不知確實有幾筆不動產云云。經查：
(一)被告以其父鍾阿漢於八十六年間患有腦血管病變合併老人失智病，致無法處理自
    己之事務為由，而向臺灣板橋地方法院家事法庭聲請宣告其父鍾阿漢禁治產，經
    臺灣板橋地方法院於八十八年八月二十日以八十八年度禁字第六一號裁定宣告鍾
    阿漢為禁治產人，並由被告任其監護人，嗣被告復於八十八年九月二十九日，以
    其父監護人之身分，及其父之上述權狀業已遺失為由，向臺北縣樹林地政事務所
    申請補發權狀，經該地政事務所公告期滿，無人提出異議，而予以補發該等權狀
    ，原權利書狀則同時作廢等情，有臺灣板橋地方法院八十八年度禁字第六一號民
    事裁定（他字第四八二號卷第七十二、七十三頁）、臺北縣樹林地政事務所八十
    九年四月十五日八九北縣樹地一字第四三六四號函暨檢附申辦書狀補給登記申請
    書等件附於偵查卷可按（他字第四八二號卷第八十五至一○四頁）。
(二)其次，被告右揭明知權狀係由甲○○保管持有之事實，業據告訴人甲○○於偵審
    中均到庭指述甚詳（他字第四八二號卷第七十、七十一頁；原審卷第二十三頁）
    ，復有被告與告訴人分別寄送予對方之存證信函影本各一份附於偵查卷可稽（他
    字第四八二號卷第十六至二十頁）。查諸被告自承確係其寄送予告訴人之存證信
    函內容，已載明「．．．先母鍾林賢於八十七年三月十一日去世後，所遺財產，
    由甲○○一手掌握，迄不予公開，亦不予分配，侵害本人等之權益，非法之所許
    ．．．．限在五日內，提出先母生前死後由伊掌管之財產，其目錄及收支明細表
    ，併應交出所掌管之財物，包括存簿、存單、印鑑，父親名下不動產權狀等，以
    供共同議決其處理方法．．．」等語，足見被告顯然知悉其父鍾阿漢之財產係由
    告訴人甲○○保管中甚明。從而上開權狀，並無遺失之情亦明。又告訴人甲○○
    於收受上述存證信函後，復寄送予被告之存證信函內容，已記載「．．．．緣本
    人母親生前均係由本人親自照顧，與本人之感情最為深厚，亦最信任本人，乃將
    其與父親所有之田契及部分存款，交由本人保管．．．．，待父親將來過世時，
    再由本人將相關證件及田契、印鑑取出．．．．」等語，而被告又確於八十八年
    三月十一日收受上述告訴人寄送之存證信函，此有存證信函回執一紙在卷可稽（
    原審卷第二十六頁），由此益見被告於向臺灣板橋地方法院聲請宣告其父禁治產
    之前，即知前述權狀並未遺失，係在告訴人保管持有中，惟因於要求告訴人提出
    未果，乃於向臺灣板橋地方法院聲請宣告其父為禁治產人，並取得監護權人之地
    位後，即據而向地政事務所申請補發權狀，其有明知上開所有權狀並未遺失而偽
    報書狀遺失，致使地政事務所承辦之公務人員，將此不實事項登載於職務上所掌
    之土地、建物登記簿謄本等公文書上之犯罪故意甚明。
(三)至縱如被告所辯，其不知其父不動產究有幾筆，及曾向其母舅、叔叔、其他妹妹
    詢問權狀之下落之情，然被告既已明知其父母之財產為告訴人保管中，有如前述
    ，則雖其無法確知告訴人保管之財產項目及其父不動產之明細，亦應明知並無遺
    失之可能，是其前開所辯縱確屬實，仍無礙其犯行之成立，從而，被告聲請原審
    傳訊其母舅林木生、其叔鍾阿恭及其妹鍾阿芽、鍾鳳雪等人，以證明其確有向彼
    等詢問權狀下落之事，核無必要，合此敘明。
(四)又被告辦理上揭使公務員登載不實事項，重新申請補發土地及建物所有權狀之舉
    ，自足以生損害於所有權人鍾阿漢之權益，及地政機關對於不動產登記管理之正
    確性。綜右所述，參互印證，本件被告犯行，事證已臻明確，其所辯無非係畏罪
    卸責之詞，不足採信，其犯行洵堪認定。
三、核被告所為，係犯刑法第二百十四條之明知為不實之事項，而使公務員登載於職
    務上所掌之公文書罪。被告曾於八十八年八月三十日因傷害案件，經臺灣板橋地
    方法院判處有期徒刑二月確定，同年九月十六日易科罰金執行完畢，有臺灣高等
    法院檢察署刑案紀錄簡覆表各一份在卷足參，茲於有期徒刑執行完畢後五年內再
    犯有期徒刑以上之刑之罪，為累犯，應依法加重其刑。原審引用刑法第二百十四
    條、第四十一條、第四十七條，罰金罰鍰提高標準條例第一條前段、第二條，審
    酌被告之素行，其因要求告訴人交付權狀未果始罹本件犯行，與其犯罪之目的、
    手段、所生危害、犯罪後態度不佳，否認犯行等一切情狀，論處被告乙○○明知
    為不實之事項而使公務員登載於職務上所掌之公文書，足以生損害於公眾及他人
    罪，以累犯量處有期徒刑肆月，併諭知易科罰金之折算標準。經核其認事用法及
    量刑，均無違誤。至檢察官雖依告訴人甲○○請求上訴，指摘原判決量刑過輕，
    惟查量刑輕重本屬法院職權，且原審量刑時已審酌刑法第五十七條所列各款科刑
    應審酌事項，且原判決所處之刑復無失出入情形，檢察官猶執上揭陳詞指摘原判
    決不當，為無理由，應予駁回。
據上論斷，應依刑事訴訟法第三百六十八條，判決如主文。
本案經檢察官吳國南到庭執行職務。
中      華      民      國    八十九    年     十一     月     三十     日
                              臺灣高等法院刑事第九庭
                                    審判長法  官  李  文  成
                                          法  官  周  盈  文
                                          法  官  官  有  明
右正本證明與原本無異。
不得上訴。
                                          書記官  林  蓓  瑜
中      華      民      國    八十九    年     十二     月      四      日
附錄：本判決論罪科刑法條全文
刑法第二百十四條
明知為不實之事項，而使公務員登載於職務上所掌之公文書，足以生損害於公眾或他
人者，處三年以下有期徒刑、拘役或五百元以下罰金。


司法院資訊處製作；財團法人民間司法改革基金會備份。
